臺灣雲林地方法院刑事裁定
111年度聲字第545號
聲明異議人即
受刑人之配偶   張素眞
受   刑   人   蔡忠郎
                       


上列聲明異議人即受刑人配偶因受刑人公共危險案件，對於臺灣
雲林地方檢察署檢察官之執行指揮（111年度執更字第385號）聲
明異議，本院裁定如下：
    主  文
聲明異議駁回。
    理  由
一、聲明異議意旨略以：受刑人蔡忠郎（下稱受刑人）因犯不能
    安全駕駛致交通危險罪，經本院以111年度虎交簡字第8號判
    決確定在案。因聲明異議人即受刑人之配偶張素眞（下稱異
    議人）是障礙等級「極重度」之身障人士，每週需要血液透
    析3天，無法從事較吃力的工作，容易疲倦及暈眩，亟需受
    刑人之看顧；異議人家中尚有接近高齡90歲之公婆，生活起
    居亦需受刑人照顧；且受刑人為家中經濟來源，其入監執行
    ，家庭生活顯有困難；又受刑人本身患有糖尿病需定期用藥
    ，其現狀亦不適合入監服刑；另受刑人現已入監多日，深切
    感受在監服刑之教訓、且有戒酒決心等情，並無確因不執行
    所宣告之刑難收矯正之效或難以維持法秩序而不准易科罰金
    之情形，檢察官以受刑人3犯酒駕為由不准易科罰金或易服
    社會勞動，顯有不當，爰聲明異議，請求撤銷檢察官之執行
    指揮等語。
二、按刑事訴訟法第484條規定，受刑人或其法定代理人或配偶
    以檢察官執行之指揮為不當者，得向諭知該裁判之法院聲明
    異議。而該條所稱「諭知該裁判之法院」，乃指對被告為有
    罪判決之裁判法院而言。經查，本件聲明異議人張素眞係受
    刑人蔡中郎之配偶，依前規定，其向本院聲明異議，並無不
    合；另本件受刑人因公共危險案件，經本院於民國111年5月
    16日以111年度聲字第306號裁定定應執行有期徒刑9月確定
    ，此有臺灣高等法院被告前案紀錄表在卷可參。是異議人就
    臺灣雲林地方檢察署檢察官依本院上開確定裁定所為之執行
    指揮（111年度執更字第385號）而聲明異議，程序上即為適
    法，先予敘明。
三、次按犯最重本刑為5年以下有期徒刑以下之刑之罪，而受6月
    以下有期徒刑或拘役之宣告者，得以新臺幣1,000元、2,000
    元或3,000元折算1日，易科罰金。但易科罰金，難收矯正之
    效或難以維持法秩序者，不在此限，刑法第41條第1項定有
    明文。又有期徒刑或拘役得易科罰金之案件，法院所諭知者
    ，僅係易科罰金時之折算標準而已，至於是否准予易科罰金
    ，仍賦予執行檢察官視個案具體情形，依前開法律規定而為
    裁量，亦即執行檢察官得考量受刑人之一切主、客觀條件，
    審酌其如不接受有期徒刑或拘役之執行，是否難達科刑之目
    的、收矯正之成效或維持法秩序等，以作為其裁量是否准予
    易科罰金之憑據，非謂受刑人受6個月以下有期徒刑或拘役
    之宣告時，執行檢察官即必然應准予易科罰金。且上開法條
    所稱「難收矯正之效」及「難以維持法秩序」，均屬不確定
    法律概念，此乃立法者賦予執行者能依具體個案，考量犯罪
    所造成法秩序等公益之危害大小、施以自由刑，避免受刑人
    再犯之效果高低等因素，據以審酌得否准予易科罰金，亦即
    執行者所為關於自由刑一般預防（維持法秩序）與特別預防
    （有效矯治受刑人使其回歸社會）目的之衡平裁量，非謂僅
    因受刑人個人家庭、生活處遇值得同情即應予以准許；且法
    律賦予執行檢察官此項裁量權，僅在發生違法裁量或有裁量
    瑕疵時，法院始有介入審查之必要，如執行檢察官於執行處
    分時，已具體說明不准易科罰金之理由，且未有逾越法律授
    權、專斷等濫用權力之情事，自不得遽謂執行檢察官之執行
    指揮為不當。
四、經查：
  ㈠受刑人因110年9月27日、111年1月8日所犯酒後不能安全駕駛
    之公共危險案件，先後①經本院以110年度虎交簡字第188號
    判決判處有期徒刑5月，如易科罰金，以新臺幣1,000元折算
    1日，而於111年1月10日確定；②經本院以111年度虎交簡字
    第8號判決判處有期徒刑6月，如易科罰金，以新臺幣1,000
    元折算1日，而於111年3月14日確定，上開①、②兩案，再經
    本院於111年5月16日以111年度聲字第306號裁定應執行有期
    徒刑9月，如易科罰金以1,000元折算1日確定，嗣受刑人經
    雲林地檢署檢察官以111年度執更字第385號案通知受刑人到
    案執行，並於其執行傳票上註記其三犯酒駕被查獲，難收矯
    正之效或難以為持法秩序不得聲請易科罰金或易服社會勞動
    等情，此有臺灣高等法院被告前案紀錄表在卷可查，並經本
    院依職權調取上開刑事判決案卷、臺灣雲林地方法院檢察署
    111年度執更字第385號卷宗核閱屬實，堪以認定。
  ㈡檢察官之執行指揮無違法裁量或裁量瑕疵：
　　受刑人除因本件公共危險案件，經法院判處罪刑外，確已前
    於109年間，因公共危險案件，經本院以109年度虎交簡字第
    268號判決判處有期徒刑4月確定，甫於109年9月24日易科罰
    金執行完畢，惟受刑人於前案執行完畢才滿1年，再犯公共
    危險案件，經本院以110年度虎交簡字188號判決判處有期徒
    刑5月確定，於111年2月21日易科罰金執行完畢等情，有上
    揭判決書、臺灣高等法院被告前案紀錄表可憑。從而，受刑
    人復於111年1月8日再犯本件公共危險犯行，未因前2次酒後
    駕車，經司法追訴後而知所警惕，其漠視法令之程度甚重，
    對社會法秩序之危害亦屬重大，且自我控制力薄弱，倘若准
    予易科罰金或易服社會勞動，確有難收矯正之效及難以維持
    法秩序之情事。而本件執行檢察官於指揮執行時，既已依受
    刑人之個案具體情事，考量其犯罪特性、情節，認若准予受
    刑人易科罰金、易服社會勞動，有難收矯正之效及難以維持
    法秩序等刑法第41條第1項但書所定之事由，因此不准受刑
    人易科罰金、易服社會勞動，應屬行使法律賦予檢察官指揮
    刑事案件執行之裁量權，且查無逾越法律授權或於裁量時審
    酌有何與刑法第41條第1項但書之裁量要件無合理關連之事
    實等情事，自難認本件檢察官裁量權之行使有何違法或不當
    可言。
  ㈢異議人所據受刑人身心、家人生活狀況等事由，非屬法定應
    審酌事項：
　　至異議人另以其自身身體狀況不佳及家中有年邁雙親皆需受
    刑人照顧撫養、受刑人為家中經濟來源、受刑人本身患有糖
    尿病需定期用藥等，主張其有不宜入監服刑之事由云云。惟
    參以刑法第41條第1項規定已於94年2月2日修法後刪除「異
    議人因身體、教育、職業、家庭之關係或其他正當事由，執
    行顯有困難」之易科罰金要件，故執行檢察官考量是否准予
    異議人易科罰金時，主要須依現行法規定審酌是否具有「確
    因不執行所宣告之刑，難收矯正之效，或難以維持法秩序」
    事由而為裁量，故異議人所陳，尚非執行檢察官於決定是否
    命異議人入監執行時所應斟酌審查之法定事由，且亦非執行
    階段全然無法克服之阻礙。故異議人執此聲明異議，自非有
    據。
  ㈣異議人雖以前詞為由聲明異議，然均無礙於上開「難收矯正
    之效」及「難以維持法秩序」之認定，要難憑此而認檢察官
    之執行指揮有何違法或不當，且受刑人於111年6月15日到案
    執行時，表示家裡不需要社會局協助安置，及詢問受刑人還
    有何意見？其表示請求發監執行等語，可見受刑人於到案前
    ，應已協調安排家庭如何照顧，併此敘明。
五、綜上所述，本件業據執行檢察官具體說明不准予易科罰金之
    理由，且未有逾越法律授權、專斷等濫用權力之情事，又就
    聲明異議意旨所述各情，本院審酌均難認檢察官執行之指揮
    有何違法或不當，本件異議人聲請撤銷檢察官不准其易科罰
    金之指揮執行，為無理由，應予駁回。
六、依刑事訴訟法第486條，裁定如主文。
中　　華　　民　　國　 111　　年　　8 　　月　　 31 　日
                  刑事第一庭    法  官  王子榮
以上正本證明與原本無異。
如不服本裁定，應於裁定送達後5日內向本院提出抗告狀（須附
繕本）。
                                書記官  洪秀虹
中　　華　　民　　國　 111　　年　　8 　　月　　 31 　日